ACORDAO-COMPLETO-2410021

ACÓRDÃO 1247/2020 ATA 17/2020 - PLENÁRIO

VISTOS, relatados e discutidos estes autos que cuidam, originalmente, de Representação formulada pela empresa Up Brasil - Policard Systems e Serviços S.A. em face de possíveis irregularidades ocorridas no âmbito do Pregão Eletrônico 86/7066-2018-Gilog/BR, conduzido pela Caixa Econômica Federal (Caixa) e em que, nesta fase, analisa-se pedido incidental feito pela Caixa.
ACORDAM os Ministros do Tribunal de Contas da União, reunidos em Sessão Plenária, diante das razões expostas pelo Relator, em:
9.1. deferir o pedido incidental efetuado pela Caixa Econômica Federal, e autorizar a prorrogação do contrato decorrente do Pregão Eletrônico 86/7066-2018-Gilog/BR, em caráter excepcional, sob condição resolutiva do término do estado de calamidade pública prevista no Decreto Legislativo 6/2020, de 20/3/2020, limitada a 12 (doze) meses;
9.2. arquivar os presentes autos, nos termos do art. 169, V, do Regimento Interno deste Tribunal.

Representação sobre supostas irregularidades em pregão eletrônico cujo objeto é a contratação de empresa para a prestação de serviços de disponibilização de meios de pagamento de auxílio alimentação, por meio de cartões eletrônicos, que permitam a aquisição de refeições e/ou de gêneros alimentícios em estabelecimentos comerciais, com abrangência nacional.

Caixa Econômica Federal.

3. Interessados/Responsáveis: não há.

13.1. Ministros presentes: José Mucio Monteiro (Presidente), Walton Alencar Rodrigues, Benjamin Zymler, Augusto Nardes, Aroldo Cedraz, Raimundo Carreiro (Relator), Ana Arraes, Bruno Dantas e Vital do Rêgo.
13.2. Ministros-Substitutos presentes: Augusto Sherman Cavalcanti, Marcos Bemquerer Costa, André Luís de Carvalho e Weder de Oliveira.

ACORDAO-COMPLETO-2474255

Acórdão 906/2021 - Plenário

RAIMUNDO CARREIRO

Transcrevo a seguir, nos termos do art. 1º, § 3º, inciso I, da Lei nº 8.443/92, a instrução lavrada no âmbito da Secretaria de Controle Externo de Aquisições Logísticas (peça 100) , cujas conclusões contaram com a anuência do corpo diretivo daquela unidade técnica (peças 101 e 102) .
"INTRODUÇÃO
Cuidam os autos de representação, relatando supostas irregularidades no Pregão Eletrônico 86/7066-2018-Gilog/BR da Caixa, cujo objeto era a contratação de empresa para a prestação de serviços de disponibilização de meios de pagamento de auxílio alimentação, auxílio refeição e auxílio cesta-alimentação a empregados, ex-empregados, aposentados e pensionistas da Caixa, por meio de cartões eletrônicos, magnéticos ou outros oriundos de tecnologia adequada que permitam a aquisição de refeições e/ou de gêneros alimentícios em estabelecimentos comerciais, com abrangência nacional, pelo prazo de 24 meses. O valor estimado da contratação é de R$ 3.204.678.359,73.
HISTÓRICO
O mérito do presente processo foi julgado por intermédio do Acórdão 1140/2019-TCU-Plenário, que foi lavrado nos seguintes termos (grifos nossos) :
9.1. no mérito, considerar a presente representação parcialmente procedente; 
9.2.revogar a medida cautelar anteriormente concedida, tendo em vista a superveniência do perigo da demora reverso, a fim de autorizar o prosseguimento do Pregão Eletrônico 86/7066-2018- Gilog/BR; 
9.3. determinar à Caixa, com fulcro no art. 250, inciso II, do RI/TCU, que: 
9.3.1. abstenha-se de prorrogar o contrato decorrente do Pregão Eletrônico 86/7066-2018- Gilog/BR; 
9.3.2. apresente ao TCU, no prazo de noventa dias, estudos que demonstrem a vantajosidade da realização de licitação para prestação de serviços de fornecimento de meios de pagamento de auxílio alimentação, em lote único, em termos comparativos com a opção de parcelamento do objeto em quantos lotes forem viáveis, conforme previsto no art. 32, inciso III, da Lei nº 13.303/2016, a fim de subsidiar a próxima licitação para o mesmo objeto; 
9.4. indeferir, com fulcro no art. 146 do RI/TCU, os pedidos formulados pelas empresas VR Benefícios e Serviços de Processamento Ltda. e Companhia Brasileira de Soluções e Serviços (Alelo) , de serem consideradas como partes interessadas, autorizando, no entanto, caso requeiram, vista e cópia às peças não sigilosas dos presentes autos; 
9.5. informar à Caixa e às empresas VR Benefícios e Serviços de Processamento Ltda. e Companhia Brasileira de Soluções e Serviços (Alelo) que o conteúdo do presente Acórdão poderá ser consultado no endereço www.tcu.gov.br/acordaos
 (...) 
Esta Unidade Técnica teve a incumbência de monitorar a determinação contida no item 9.3.2 da decisão supracitada. Por intermédio do Acórdão 2946/2019-TCU-Plenário, esta Corte de Contas deliberou o seguinte (grifos nossos) :
9.1. com fulcro no art. 243 do Regimento Interno do TCU, considerar não implementada a determinação contida no item 9.3.2 do Acórdão 1140/2019-TCU-Plenário (Relator: Ministro Raimundo Carreiro) ; 
9.2. com fundamento no art. 250, inciso II, do Regimento Interno do TCU, determinar à Caixa que só realize nova licitação de serviços de fornecimento de auxilio alimentação por meio de lote único, se ficar devidamente demonstrada a vantajosidade do certame, em termos comparativos com a opção de parcelamento do objeto em quantos lotes forem viáveis, conforme previsto no art. 32, inciso III, da Lei 13.303/2016, nos termos do decidido no Acórdão 1140/2019-TCU-Plenário (Relator: Ministro Raimundo Carreiro) ; 
9.3. enviar cópia do presente Acórdão que à Caixa, informando que a presente deliberação, acompanhada do Relatório e do Voto que a fundamenta, está disponível para a consulta no endereço www.tcu.gov.br/acordaos, além de esclarecer que, caso requerido, o TCU poderá fornecer sem custos as correspondentes cópias, de forma impressa;
9.4. nos termos do art. 250, I, c/c art. 169, V, do Regimento Interno/TCU, arquivar os presentes autos.
Após as devidas comunicações e o trânsito em julgado do decisum supracitado, a Caixa apresentou petição (peça 94) , com os seguintes pedidos incidentais:
a) em caráter liminar (cautelar) , suspender os efeitos do item 9.3.1 do Acórdão n.º 1.140/2019-PL para autorizar a prorrogação do contrato decorrente do Pregão Eletrônico 86/7066-2018-Gilog/BR, sob condição resolutiva do término do estado de calamidade pública prevista no Decreto Legislativo 88/2020, limitada a 12 (doze) meses; 
b) no mérito, levar o feito ao eg. Plenário do TCU, para que, confirmando a medida cautelar, declare a excepcionalidade da demanda, em sede de monitoramento do Acórdão n.º 1.140/2019-PL, autorizando a prorrogação do contrato decorrente do Pregão Eletrônico 86/7066-2018-Gilog/BR, sob a condição resolutiva do término do estado de calamidade pública prevista no Decreto Legislativo 88/2020, limitada a 12 (doze) meses.
EXAME TÉCNICO 
Argumentação da Caixa
Em sua petição (peça 94) a Caixa alega que seguiu as determinações do TCU e realizou licitação para a contratação de empresas para a prestação de serviços de disponibilização de meios de pagamento de auxílio-alimentação, auxílio-refeição e auxílio-cesta-alimentação, em cinco itens/lotes distintos, listados a seguir: 
	Item 1 - Região Centro-Oeste e Norte 
	Item 2 - Região Nordeste 
	Item 3 - Região Sul 
	Item 4 - Região Sudeste, exceto Estado de São Paulo; 
	Item 5 - Estado de São Paulo
Além do fracionamento da contratação em cinco lotes diferentes, o novo edital, relativo ao Pregão Eletrônico 12/7066-2020, modalidade maior desconto (peça 96) , estabeleceu algumas condições aos licitantes, entre elas a estimativa de custos do contrato, prevendo taxa de administração negativa no percentual de 5,73% (pautada na menor taxa apurada na pesquisa de mercado e comparada ao contrato atual - parametrizado) e a obrigatoriedade de apresentar 50% da rede credenciada no ato de assinatura do contrato, evoluindo para 100% em até 30 dias após a assinatura.
O resultado do certame foi o seguinte:

Ressalta que o contrato atual firmado com a empresa Alelo (peça 97) , decorrente do Pregão Eletrônico 86/7066-2018-Gilog/BR, terá sua vigência encerrada no dia 31/5/2020, momento em que o fornecimento dos benefícios aos quase 100.000 empregados/ex-empregados/pensionistas, deveria, em tese, ser assumido pelas empresas vencedoras do novo certame.
Argumenta que, em relação aos itens II e III (Regiões Nordeste e Sul) , apenas uma empresa demonstrou interesse (Sodexo) , oferecendo, entretanto, uma taxa mínima de desconto substancialmente menor (5.55%) que a taxa de referência (5,73%) , culminando no fracasso da contratação.
Nesses dois itens referentes à Região Nordeste e Sul, cerca de 34.000 beneficiários são atendidos e, possivelmente pelo desinteresse do mercado em tempos de pandemia, com aumento de custos operacionais, o certame não foi atrativo o suficiente para atrair uma ampla concorrência 
Também menciona o risco social dos empregados CAIXA pela condição de pandemia instalado no país. Nesse contexto, a Caixa salienta que não pode negligenciar situações de dificuldade que os seus empregados e, possivelmente, as empresas contratadas poderão sofrer, tais como: dificuldades na confecção de cartões, e distribuição e recepção de aproximadamente 60.000 novos cartões de vale alimentação e refeição. Ademais, há riscos de as novas empresas contratadas terem dificuldade quanto ao incremento da sua rede com o necessário cadastramento de novos estabelecimentos dentro desse notório cenário de isolamento social.
Contudo, a diretriz que ampara a decisão do TCU, qual seja, autorizar a ampla competitividade e, assim, a obtenção da melhor vantagem à Caixa, quando não evidenciada perda de ganho em escala, não pode ser adequadamente aferida no cenário disruptivo atual.
O contrato atual de R$ 1.506.928.115,40 impacta no atendimento de 97.981 empregados da Caixa, com reflexos substanciais e imediatos no orçamento e no planejamento contábil/financeiro e de provisão judicial por eventual passivo que a instituição poderia assumir em função de ações trabalhistas por eventual problema do cumprimento dessa obrigação, firmada por acordo coletivo.
Explicita que qualquer interrupção no fornecimento dos Vales Alimentação e Refeição aos empregados do banco, por qualquer razão formal ou material, fatalmente ensejará em milhares de ações trabalhistas em face da empresa, além do impacto direto nas economias familiares dos empregados do banco que, atualmente, estão em uma situação de alta vulnerabilidade em virtude do isolamento social e das consequências psicológicas inerentes.
Alega que não há que se falar em eventual dano ao erário, pois o contrato vigente foi pactuado mediante uso da taxa negativa de 5,73%, e o atual certame não alcançou esse valor em escala global. Logo, eventual prorrogação não acarretará prejuízo.
Ademais, na hipótese de prorrogação, a economicidade será mantida, notadamente quando se percebe que os itens 2 e 3, por terem sido fracassados, exigirão novo certame ou mesmo contratação emergencial, a depender do caso, em que os preços a serem praticados serão, por lógica, superiores àqueles atualmente contratados.
Por fim, conclui que a prorrogação excepcional, comparando os elementos que hoje a Caixa possui para análise, atende os requisitos da vantajosidade e economicidade, além de contribuir para a mitigação de riscos administrativos e sociais em tempos de pandemia.
Análise
Considerando que a Caixa, em atendimento ao item 9.2 do Acórdão 2946/2019-TCU-Plenário, realizou nova licitação para contratação de serviços de fornecimento de auxilio alimentação, composta por cinco lotes.
Considerando que o contrato vigente foi pactuado mediante uso da taxa negativa de 5,73%, e o atual certame não alcançou esse valor em escala global.
Considerando que dos cinco lotes, dois restaram fracassados.
Considerando que o contrato atual, firmado com a empresa Alelo (peça 97) , decorrente do Pregão Eletrônico 86/7066-2018-Gilog/BR, terá sua vigência encerrada no dia 31/05/2020.
Considerando que o país se encontra em estado de calamidade pública, conforme reconhecido pelo Congresso Nacional por intermédio do Decreto Legislativo 6/2020, de 20/3/2020.
Considerando que, diante do fato supracitado, não há a razoável segurança que a Caixa terá tempo hábil para licitar novamente os dois lotes anteriormente fracassados, e que uma eventual contratação emergencial poderia resultar em valores superiores aos do contrato atual.
Considerando que uma eventual interrupção no fornecimento de vale-alimentação pela Caixa poderia sujeitá-la a ações judiciais, notadamente na área trabalhista.
Considerando que a prorrogação pleiteada se limita ao período de vigência do estado de calamidade pública, limitada a doze meses.
Por todo o exposto, entende-se que o pleito da Caixa deve ser deferido.
PROPOSTA DE ENCAMINHAMENTO
Em virtude do exposto, propõe-se:
	a)  deferir o pedido incidental efetuado pela Caixa Econômica Federal, e autorizar a prorrogação do contrato decorrente do Pregão Eletrônico 86/7066-2018-Gilog/BR, em caráter excepcional, sob condição resolutiva do término do estado de calamidade pública prevista no Decreto Legislativo 6/2020, de 20/3/2020, limitada a 12 (doze) meses;
	b)  arquivar os presentes autos, nos termos do art. 169, V, do Regimento Interno deste Tribunal."
É o Relatório.

8.1. Andre Yokomizo Aceiro (175337/OAB-DF) e outros, representando Caixa Econômica Federal.  
8.2. Ricardo Pagliari Levy (155.566/OAB-SP) e outros, representando Companhia Brasileira de Soluções e Serviços.  
8.3. Michael Ogawa (130.671/OAB-SP) e outros, representando VR Benefícios e Serviços de Processamento Ltda.  
8.4. Roberto Augusto Nunes Franciscon (57.807/OAB-DF), representando Instituto Nacional de Defesa Em Processo Administrativo - Indepad.  
8.5. Rafael Parodi Ferraresso (223018-E/OAB-SP) e outros, representando Policard Systems e Serviços S/A.

Procurador Rodrigo Medeiros de Lima.

REPRESENTAÇÃO. FORNECIMENTO DE AUXÍLIO ALIMENTAÇÃO. CONHECIMENTO. PROCEDÊNCIA PARCIAL. DETERMINAÇÃO PARA QUE NÃO HAJA PRORROGAÇÃO DO CONTRATO. ACÓRDÃO 1140/2019 - PLENÁRIO. FATOS SUPERVENIENTES. PANDEMIA COVID-19. NOVA LICITAÇÃO COM LOTES DESERTOS. AUTORIZAÇÃO PARA PRORROGAÇÃO DO CONTRATO. CIÊNCIA AOS INTERESSADOS. ARQUIVAMENTO.

Secretaria de Controle Externo de Aquisições Logísticas (Selog).

Originalmente, tratam os autos de Representação formulada pela empresa Up Brasil - Policard Systems e Serviços S.A., com pedido de concessão de medida cautelar, em face de possíveis irregularidades ocorridas no âmbito do Pregão Eletrônico 86/7066-2018-Gilog/BR, conduzido pela Caixa Econômica Federal (Caixa) .
2.	A licitação teve por objeto contratar empresa para a prestação de serviços de fornecimento de meios de pagamento de auxílio alimentação, auxílio refeição e auxílio cesta alimentação a empregados, ex-empregados, aposentados e pensionistas da Caixa, por meio de cartões eletrônicos, magnéticos ou outros oriundos de tecnologia adequada que permitam a aquisição de refeições e/ou de gêneros alimentícios em estabelecimentos comerciais, com abrangência nacional, pelo prazo de 24 meses. O valor estimado da contratação é de R$ 3.204.678.359,73.
3.	O Tribunal apreciou o mérito do presente processo na Sessão de 22/5/2019, mediante o Acórdão 1140/2019-TCU-Plenário, de minha relatoria (Ata n° 17/2019 - Plenário) , a seguir transcrito, verbis:
"9.1. no mérito, considerar a presente representação parcialmente procedente;
9.2.revogar a medida cautelar anteriormente concedida, tendo em vista a superveniência do perigo da demora reverso, a fim de autorizar o prosseguimento do Pregão Eletrônico 86/7066-2018-Gilog/BR;
9.3. determinar à Caixa, com fulcro no art. 250, inciso II, do RI/TCU, que:
9.3.1. abstenha-se de prorrogar o contrato decorrente do Pregão Eletrônico 86/7066-2018-Gilog/BR;
9.3.2. apresente ao TCU, no prazo de noventa dias, estudos que demonstrem a vantajosidade da realização de licitação para prestação de serviços de fornecimento de meios de pagamento de auxílio alimentação, em lote único, em termos comparativos com a opção de parcelamento do objeto em quantos lotes forem viáveis, conforme previsto no art. 32, inciso III, da Lei nº  13.303/2016, a fim de subsidiar a próxima licitação para o mesmo objeto;
9.4. indeferir, com fulcro no art. 146 do RI/TCU, os pedidos formulados pelas empresas VR Benefícios e Serviços de Processamento Ltda. e Companhia Brasileira de Soluções e Serviços (Alelo) , de serem consideradas como partes interessadas, autorizando, no entano, caso requeiram, vista e cópia às peças não sigilosas dos presentes autos;
9.5. informar à Caixa e às empresas VR Benefícios e Serviços de Processamento Ltda. e Companhia Brasileira de Soluções e Serviços (Alelo) que o conteúdo do presente Acórdão poderá ser consultado no endereço www.tcu.gov.br/acordaos; 
9.6.arquivar os presentes autos, nos termos do art. 250, I, c/c art. 169, V, do Regimento Interno/TCU."  (sem destaques no original) .
4.	Em 13/4/2020 a Caixa apresentou petição com os seguintes pedidos incidentais (peça 94) :
"a) em caráter liminar (cautelar) , suspender os efeitos do item 9.3.1 do Acórdão n.º 1.140/2019-PL para autorizar a prorrogação do contrato decorrente do Pregão Eletrônico 86/7066-2018-Gilog/BR, sob condição resolutiva do término do estado de calamidade pública prevista no Decreto Legislativo 88/2020, limitada a 12 (doze) meses; 
b) no mérito, levar o feito ao eg. Plenário do TCU, para que, confirmando a medida cautelar, declare a excepcionalidade da demanda, em sede de monitoramento do Acórdão n.º 1.140/2019-PL, autorizando a prorrogação do contrato decorrente do Pregão Eletrônico 86/7066-2018-Gilog/BR, sob a condição resolutiva do término do estado de calamidade pública prevista no Decreto Legislativo 88/2020, limitada a 12 (doze) meses."
5.	Por intermédio do Despacho à peça 99, de 23/4/2020, encaminhei os autos para manifestação da Secretaria de Controle Externo de Aquisições Logísticas (Selog) que, em pareceres uníssonos, propôs (peças 100 a 102) .
"PROPOSTA DE ENCAMINHAMENTO
Em virtude do exposto, propõe-se:
	a) deferir o pedido incidental efetuado pela Caixa Econômica Federal, e autorizar a prorrogação do contrato decorrente do Pregão Eletrônico 86/7066-2018-Gilog/BR, em caráter excepcional, sob condição resolutiva do término do estado de calamidade pública prevista no Decreto Legislativo 6/2020, de 20/3/2020, limitada a 12 (doze) meses;
	b) arquivar os presentes autos, nos termos do art. 169, V, do Regimento Interno deste Tribunal."
6.	Conforme registrado pela Caixa, para dar cumprimento ao Acórdão 1140/2019-TCU-Plenário, de minha relatoria, o banco realizou licitação para a contratação de empresas para a prestação de serviços de disponibilização de meios de pagamento de auxílio-alimentação, auxílio-refeição e auxílio-cesta-alimentação, em cinco lotes distintos, listados a seguir: 
	Item 1 - Região Centro-Oeste e Norte 
	Item 2 - Região Nordeste 
	Item 3 - Região Sul 
	Item 4 - Região Sudeste, exceto Estado de São Paulo; 
	Item 5 - Estado de São Paulo
7.	Ocorre que os lotes relativos às Regiões Nordeste e Sul, fracassaram. Nessas regiões, existem cerca de 34 mil beneficiários do auxílio fornecido pela Caixa, de um total de aproximadamente 100 mil.
8.	Diante desse cenário e em face da determinação do TCU para que não prorrogue o atual contrato, a Caixa argumenta que a interrupção no fornecimento dos auxílios alimentação e refeição aos empregados do banco, por qualquer razão formal ou material, fatalmente acarretará "...milhares de ações trabalhistas em face da empresa com reflexos substanciais e imediatos no orçamento e no planejamento contábil/financeiro e de provisão judicial por eventual passivo que a instituição poderia assumir em função de ações trabalhistas por eventual problema do cumprimento dessa obrigação, firmada por acordo coletivo."
9.	A Caixa menciona, também, o risco social de seus empregados pela condição de pandemia instalado no país. Nesse contexto, ressalta que não pode negligenciar situações de dificuldade que os seus empregados e, possivelmente, as empresas contratadas poderão sofrer, tais como: 
"...dificuldades na confecção de cartões, e distribuição e recepção de aproximadamente 60.000 novos cartões de vale alimentação e refeição. Ademais, há riscos de as novas empresas contratadas terem dificuldade quanto ao incremento da sua rede com o necessário cadastramento de novos estabelecimentos dentro desse notório cenário de isolamento social."
10.	Como é notório o mundo enfrenta a pandemia provocada pelo vírus Covid-19. A situação é tão grave que o País se viu obrigado a adotar medidas excepcionais, como o reconhecimento do estado de calamidade pública no País (Decreto Legislativo 6, de 20/3/2020) . 
11.	Na mesma linha, foi promulgado pelo Congresso, em 7/5/2020, a Emenda Constitucional nº 106, que estabelece o "Orçamento de Guerra", que visa facilitar a gestão das ações de combate à pandemia. A Emenda flexibiliza regras fiscais, administrativas e financeiras durante o período de calamidade pública decorrente do novo coronavírus. Seu objetivo principal é dotar o governo de instrumentos para gerir as contas públicas e as ações de combate à pandemia da Covid-19.
12.	O Ministério da Economia implementou medidas econômicas de cerca de R$ 150 bilhões, podendo chegar a R$ 1 trilhão, segundo o Ministro Paulo Guedes. 
 (https://www.correiobraziliense.com.br/app/noticia/economia/2020/04/03/internas_economia,842228/coronavirus-pacote-emergencial-pode-chegar-a-r-1-trilhao-diz-guedes.shtml) 
13.	Em face da gravidade dos fatos, houve a suspensão de prazos no Supremo Tribunal Federal, em todos os Tribunais Superiores, no Senado Federal, na Câmara dos Deputados, na Receita Federal (inclusive para apresentação da declaração de imposto de renda) e no próprio TCU, mediante a Portaria TCU 71/2020, de 16/4/2020, que prorrogou, novamente, os prazos processuais, anteriormente prorrogados pela Portaria TCU 61/2020, de 19/3/2020.
14.	Julgo oportuno reproduzir excerto da análise da elaborada pela Selog (peça 100) , que fundamenta a proposta de encaminhamento pelo deferimento do feito ao mesmo tempo em que bem sintetiza a situação:
"Considerando que a Caixa, em atendimento ao item 9.2 do Acórdão 2946/2019-TCU-Plenário, realizou nova licitação para contratação de serviços de fornecimento de auxilio alimentação, composta por cinco lotes.
Considerando que o contrato vigente foi pactuado mediante uso da taxa negativa de 5,73%, e o atual certame não alcançou esse valor em escala global.
Considerando que dos cinco lotes, dois restaram fracassados.
Considerando que o contrato atual, firmado com a empresa Alelo (peça 97) , decorrente do Pregão Eletrônico 86/7066-2018-Gilog/BR, terá sua vigência encerrada no dia 31/05/2020.
Considerando que o país se encontra em estado de calamidade pública, conforme reconhecido pelo Congresso Nacional por intermédio do Decreto Legislativo 6/2020, de 20/3/2020.
Considerando que, diante do fato supracitado, não há a razoável segurança que a Caixa terá tempo hábil para licitar novamente os dois lotes anteriormente fracassados, e que uma eventual contratação emergencial poderia resultar em valores superiores aos do contrato atual.
Considerando que uma eventual interrupção no fornecimento de vale-alimentação pela Caixa poderia sujeitá-la a ações judiciais, notadamente na área trabalhista.
Considerando que a prorrogação pleiteada se limita ao período de vigência do estado de calamidade pública, limitada a doze meses."  (sem destaques no original) .
15.	Em face desse cenário, que foi bem contextualizado pela Selog, considero que o encaminhamento que melhor atende ao interesse público primário é autorizar a Caixa a prorrogar o contrato decorrente do Pregão Eletrônico 86/7066-2018-Gilog/BR.
16.	Caso a prorrogação não seja autorizada, vislumbro dois cenários para Caixa: primeiro, a unidade jurisdicionada prorrogar o referido contrato e descumprir determinação do Tribunal para que possa continuar fornecendo auxílio alimentação para aproximadamente 34 mil beneficiários das regiões Sul e Nordeste, podendo arcar com as consequentes responsabilizações; segundo, cumprir a determinação do Tribunal e não prorrogar o contrato, deixando de atender os 34 mil beneficiários das regiões Sul e Nordeste, e arcar com os efeitos nefastos das ações judiciais trabalhistas, além de prejudicar sobremaneira os beneficiários em momento já negativamente afetado pela pandemia, o que representa o perigo da demora ao reverso.
17.	Importa registrar que, recentemente, o TCU deixou de adotar medidas de suspensão da execução de contrato, tendo em vista o perigo na demora ao reverso em vista das repercussões da pandemia ora enfrentada em nível global, mediante o Acórdão 753/2020-TCU-Plenário (Relator: Ministro-Substituto Weder de Oliveira - Ata n° 10/2020 - Plenário) , do qual julgo oportuno transcrever o seguinte excerto do Voto,:
"9. Considero que o serviço a ser contratado é de natureza singular e de suma importância ao interesse público, sobretudo diante do contexto atual de estado de emergência de saúde pública decorrente das ações de combate à pandemia por efeitos da disseminação do coronavírus (Covid-19, que resultou, inclusive, na decretação do reconhecimento do estado de calamidade pública no país (Decreto Legislativo 6, de 20/3/2020) .
10. Diante desse quadro, no atual momento, estaria presente o perigo da demora reverso, razão pela qual considero ser prescindível e inoportuna qualquer medida cautelar ou mesmo ordinária, que venha a causar adiamento, suspensão ou mesmo cancelamento do pregão eletrônico CMAN 2/2020, porquanto poderia resultar em prejuízo irreparável ao interesse público no caso de haver interrupção na prestação dos serviços essenciais licitados.
11. Ademais, não foram efetivamente demonstrados sobrepreço/superfaturamento, ausência de competitividade, direcionamentos, contratação antieconômica ou qualquer outra irregularidade apta a macular o certame. Além disso, as inconformidades remanescentes foram, em processos pretéritos, objeto de determinações corretivas ou ciência por parte desta Corte."
18.	Importante repisar que no caso ora analisado não se identificou sobrepreço ou superfaturamento, ausência de competitividade, direcionamentos ou contratação antieconômica.
19.	Sendo assim, acolho a proposta uníssona da unidade técnica, no sentido de deferir o pedido incidental efetuado pela Caixa Econômica Federal, e autorizar a prorrogação do contrato decorrente do Pregão Eletrônico 86/7066-2018-Gilog/BR, em caráter excepcional, sob condição resolutiva do término do estado de calamidade pública prevista no Decreto Legislativo 6/2020, de 20/3/2020, limitada a 12 (doze) meses;
20.	Ante o exposto, Voto por que o Tribunal adote a minuta de Acórdão que ora submeto à apreciação desse Colegiado.
TCU, Sala das Sessões Ministro Luciano Brandão Alves de Souza, em 13 de maio de 2020.
RAIMUNDO CARREIRO 
Relator